臺灣宜蘭地方法院交通事件裁定　　　　 96年度交聲字第125號
原處分機關　交通部公路總局臺北區監理所宜蘭監理站
異　議　人　乙○○
即受處分人
上列異議人因違反道路交通管理處罰條例案件，對於交通部公路
總局臺北區監理所宜蘭監理站於民國96年4月24日所為宜監字第
裁43-Q00000000號裁決處分，聲明異議，本院裁定如下：
        主  文
異議駁回。
        理  由
一、原處分意旨略以：異議人即受處分人乙○○於民國96年2月5
    日16時40分許，駕駛車牌號碼IW-1261號自小客車沿宜蘭縣
    冬山鄉○○路直行，行經該路與梅花路口處，因闖紅燈為警
    攔下舉發，經交通部公路總局臺北區監理所宜蘭監理站以宜
    監字第裁43-Q00000000號裁決書依違反道路交通管理處罰條
    例第53條第1項及第63條第1項第3款之規定，處罰鍰新臺幣
    （下同）3,600元，並記違規點數3點等語。
二、異議意旨略以：宜蘭縣冬山鄉○○路與梅花路附近有二處紅
    綠燈號誌，二號誌係同步變換燈色，異議人當時車速約時速
    40公里，已經通過第一個紅綠燈，通過第二個紅綠燈燈桿處
    時，號誌為黃燈，因前方30公尺處有一部貨車，可能是發現
    前方有警察，在未打方向燈並停頓一下後，即左轉往梅花路
    ，異議人因遭該車影響，其必須煞車，且又不得停於路中，
    而須往前行，則其闖紅燈，應不可歸責異議人，故警察舉發
    異議人並不公平，為此，聲明異議云云。
三、按汽車駕駛人，行經有燈光號誌管制之交岔路口闖紅燈者，
    處1,800元以上5,400元以下罰鍰；汽車駕駛人駕駛汽車違反
    道路交通管理處罰條例第53條規定者，並記違規點數3點，
    道路交通管理處罰條例第53條第1項、第63條第1項第3款分
    別定有明文。
四、經查：
（一）異議人於上揭時間，駕駛上開自小客車，由宜蘭縣羅東鎮
      往三星鄉方向行駛，行經宜蘭縣冬山鄉○○路與梅花路口
      處，因闖紅燈為警攔下舉發之事實，為異議人所不否認（
      詳本院卷第3頁）。
（二）依異議人於本院審理中陳稱：當時車速約時速40公里，距
      離前面貨車約30公尺等語（詳本院卷第23、24頁）。而依
      卷附現場圖所示（詳本院卷第29頁），異議人車行方向之
      廣興路在該交岔路口長度為32.6公尺，其中該路之停止線
      至左轉梅花路之中心點距離為26.6公尺。如依異議人所述
      因有一貨車可能因發現前有警察才突然左轉梅花路，則該
      車應在過交岔路口中心點（即距路口為26.6公尺）後左轉
      ，而異議人又陳述其自小客車與該貨車之距離約30公尺，
      則在該貨車左轉時，異議人之自小客車應尚未駛至停止線
      。復依道路交通安全規則第94條第3項規定：「汽車行駛
      時，駕駛人應注意車前狀況及兩車併行之間隔，並隨時採
      取必要之安全措施。」，則前方之貨車既已有停頓一下再
      左轉，則異議人亦應依上開規定，注意此狀況而有所反應
      ，採取煞車動作，而非繼續直行，但異議人不為煞車之動
      作，反而繼續直行並闖紅燈，足證其所辯其闖紅燈，應不
      可歸責異議人云云，不足採信。
（三）再證人即告發之宜蘭縣警察局羅東分局廣興派出所警員甲
      ○○證稱：未有異議人所述因異議人之車前有一路自小貨
      車，突然停頓一下然後往左轉，進入梅花路之情形，其是
      看到異議人直接闖紅燈才攔下等語（詳本院卷第17、18頁
      ）。而證人與異議人素不相識、又無怨隙，應無故意攀誣
      可能，其所為證詞應堪採信。何況警員執行公務時，本身
      即受有行政懲處責任之監督，且其到庭具結作證，更係以
      刑事責任擔保其證言之真實性，故上開證述內容，以及其
      所記錄舉發之本件違規事實，經核應無不可採信之處，是
      異議人所辯車前有一貨車云云，是否屬實，尚值懷疑。況
      縱如異議人所述前有一貨車，惟其闖紅燈之事實，已如上
      述，從而異議人於前述時、地，駕駛自小客車行經設有燈
      光號誌管制設施之交岔路口時，有闖紅燈之違規行為，應
      可認定。
（四）又異議人雖以警察舉發時未照相，缺乏證據云云置辯。惟
      按警察舉發交通違規行為，並不以照相為必要之證明方法
      ，若強求各種交通違規行為均需以照相為其裁罰依據，事
      實上殆不可行，蓋諸多違規行為之發生難以預期，違規狀
      態稍縱即逝，如闖紅燈（在未設置闖紅燈自動照相儀器之
      處所）；未戴安全帽之騎士見警攔查，隨即戴上安全帽；
      未繫安全帶之汽車駕駛見警攔查，隨即繫上安全帶等情形
      ，尚無足期待此類違規行為均須照相為證，且警察係在現
      場執行維持交通勤務，該路段交通之繁忙情況必係較一般
      路段為甚，警察在現場執行交通勤務時，係立於親自所親
      聞之事實，應無可能恣意擅斷之作為，是本件縱然未有照
      相存證，但異議人既確有於前開時、地駕駛自小客車闖紅
      燈之違規事實，仍得予以處罰。再者警員舉發交通違規案
      件，為行政行為一種，本可依事件性質及舉發當時其他相
      關狀況，而為不同方式之取締或逕行舉發，此為執行公權
      力所必然，而非必以照相或攝影等方式為之。是公務員執
      行職務係代表國家行使公權力，本即具有公信力，如謂公
      務員一切行政行為均需預留證據以證其實，則國家行政勢
      必滯礙難行，據此，刑事訴訟法就犯罪證據有關之規定中
      與屬行政秩序罰之交通違規裁罰本質不合之部分，自不在
      準用之列。異議人辯稱員警舉發違規闖紅燈，需提出相關
      照片為證，容無足採，遑論其未提出任何證據證明其對舉
      發員警之質疑為合理，亦難認其異議為有理由。
五、綜上所述，異議人於前述時、地違規闖紅燈之事實，應可認
    定。原處分機關依道路交通管理處罰條例第53條第1項、第6
    3條第1項第3款規定，裁處抗告人罰鍰3,600元，並記違規點
    數3點，於法並無不合。異議人猶執前詞，指摘原處分違法
    ，為無理由，應予駁回。
六、據上論斷，應依道路交通案件處理辦法第19條，裁定如主文
    。
中　　華　　民　　國　　96　　年　　7 　　月　　24　　日
                  交通法庭  法  官  張育彰
以上正本證明與原本無異。
如不服本裁定，應於裁定送達後5日內向本院提出抗告狀。（應
附繕本）
                            書記官  林慶生
中　　華　　民　　國　　96　　年　　7 　　月　　26　　日
